臺灣高等法院刑事判決
110年度交上易字第256號
上  訴  人  
即  被  告  李萬枝


上列上訴人即被告因過失傷害案件，不服臺灣基隆地方法院110
年度交易字第33號，中華民國110年5月5日第一審判決（起訴案
號：臺灣基隆地方檢察署109年度偵字第2983號），提起上訴，
本院判決如下：
    主  文
原判決撤銷。
李萬枝犯過失傷害致人重傷罪，處有期徒刑陸月，如易科罰金，
以新臺幣壹仟元折算壹日。緩刑貳年。
    事  實
一、李萬枝於民國108年9月11日下午3時24分前某時許，駕駛號
    牌TDF-7296號營業用小客車，沿新北市金山區倒照湖3鄰北2
    2線，自金山街往台二甲線方向行駛，於同日下午3時24分行
    經新北市○○區○○○0鄰○00○000○里○○路○○○號：491133號前）
    時，本應注意汽車除遇突發狀況必須減速外，不得任意驟然
    減速、煞車或於車道中暫停，且前車如須減速暫停，駕駛人
    應預先顯示燈光或手勢告知，而依當時天候為晴，日間有自
    然光線、柏油路面鋪裝、路面乾燥、無缺陷、無障礙物之狀
    況，客觀上並無不能注意之情事，竟疏未注意後方來車，未
    閃燈即驟然煞停於道路中央，適有鄧淑敏騎乘號牌796-NCJ
    號普通重型機車，沿同路段同方向行駛於李萬枝所駕駛上開
    營業用小客車之後，因見李萬枝驟然煞停，閃避不及，直接
    撞擊上開營業用小開車右方車尾而人車倒地，因此受有外傷
    性硬腦膜下出血、硬腦膜上膿瘍、肺炎等傷害，導致其右側
    顳葉終身功能受損，並因水腦症，需終身放置引流管且無法
    復原，已達其他於身體及健康有重大不治之重傷害。李萬枝
    肇事後，在有偵查犯罪職權之機關或公務員發覺其犯罪前，
    即主動向據報到場處理之警員坦承其為肇事人，自首而接受
    裁判。
二、案經鄧淑敏訴由臺灣基隆地方檢察署檢察官偵查起訴。
    理  由
壹、證據能力部分：
    按被告以外之人於審判外之陳述，雖不符刑事訴訟法第159
    條之1至第159條之4之規定，而經當事人於審判程序同意作
    為證據，法院審酌該言詞陳述或書面陳述作成時之情況，認
    為適當者，亦得為證據。又當事人、代理人或辯護人於法院
    調查證據時，知有第159條第1項不得為證據之情形，而未於
    言詞辯論終結前聲明異議者，視為有前項之同意，同法第15
    9條之5亦有明定。查本件檢察官、上訴人即被告李萬枝（下
    稱被告）就本判決所引被告以外之人於審判外陳述（詳下述
    ）之證據能力均不爭執，且迄言詞辯論終結前，亦未對該證
    據之證據能力聲明異議，本院審酌該供述證據作成時，核無
    違法取證或其他瑕疵，認為以之作為本案之證據屬適當，自
    有證據能力。其餘資以認定被告犯罪事實之非供述證據，均
    查無違反法定程序取得之情形，依刑事訴訟法第158條之4反
    面規定，均具證據能力。
貳、實體部分：
一、上開犯罪事實，業據被告於原審及本院準備程序、審理時均
    坦承不諱在卷（見原審卷第31至35頁、第37至43頁，本院卷
    第45至51頁、第67頁），核與證人即告訴人鄧淑敏於偵查中
    之證述（見他字卷第91至95頁）大致相符，並有本件道路交
    通事故現場草圖、道路交通事故現場圖、道路交通事故調查
    報告表㈠、㈡、金山交通分隊道路交通事故談話紀錄表、A1、
    A2類交通事故攝影蒐證檢視表、新北市警察局金山分局交通
    分隊道路交通事故照片黏貼紀錄表、長庚醫療財團法人基隆
    長庚紀念醫院（下稱長庚醫院）108年9月16日長庚院基字第
    1080950150號函、長庚醫院檢驗醫學科檢驗報告單、新北市
    政府交通事件裁決處109年9月28日新北裁鑑字第1095329590
    號函及所附鑑定意見書、告訴人之診斷證明書、新北市政府
    交通局109年12月9日新北交安字第1092119247號函及所附覆
    議意見書、長庚醫院110年2月5日長庚院基字第1100150013
    號函、臺灣基隆地方檢察署檢察官勘驗筆錄等證據資料在卷
    （見他字卷第43至73頁、第77至81頁，偵查卷第25至28頁、
    第35頁、第43至46頁、第67頁、第73至77頁）可稽，互核亦
    相符，足認被告前揭任意性自白確與事實相符，堪予採認。
    又告訴人確因本件車禍受有前揭重傷害，其間有相當因果關
    係，亦有告訴人之傷勢照片、診斷證明書、長庚醫院110年2
    月5日長庚院基字第1100150013號函及所附告訴人之病歷光
    碟在卷（見他字卷第9頁、第15至21頁、偵查卷第67頁）足
    憑，並為被告所不爭執，亦堪認定。
二、按刑法所稱「重傷」，包括「其他於身體或健康，有重大不
    治或難治之傷害。」刑法第10條第4項第6款定有明文。查告
    訴人因本件事禍事故，受有外傷性硬腦膜下出血、硬腦膜上
    膿瘍、肺炎等傷害，雖於108年9月11日送至長庚醫院急診，
    仍因頭部外傷併腦出血及顱內壓升高，因腦傷造成腦損傷及
    右側顳葉損壞，必須接受右側顳葉切除，導致其右側顳葉終
    身功能受損，並有水腦症而需終身放置引流管等情，此有前
    揭長庚醫院110年2月5日長庚院基字第1100150013號函暨所
    附告訴人之病歷光碟可稽，足認告訴人因本件車禍事故所受
    前揭傷害，對其身體及健康已造成重大影響且無法復原，已
    達對告訴人身體及健康造成重大不治傷害之程度，而屬重傷
    害無訛。
三、按「汽車除遇突發狀況必須減速外，不得任意驟然減速、煞
    車或於車道中暫停。前車如須減速暫停，駕駛人應預先顯示
    燈光或手勢告知後車，後車駕駛人應隨時注意前車之行動。
    」道路交通安全規則第94條第2項定有明文。本件被告駕車
    自應注意上開規定，而依前揭道路交通事故調查報告表所載
    ，該路段速限為時速40公里，且依當時天候為晴，日間有自
    然光線、柏油路面鋪裝、路面乾燥、無缺陷、無障礙物之狀
    況，客觀上並無不能注意之情事，然被告竟疏未注意及此，
    驟然煞停致肇本件車禍，使告訴人因此受前揭重傷害，其就
    本件車禍之發生顯有過失。從而，本案事證明確，被告過失
    傷害致告訴人受重傷之前揭犯行，洵堪認定，應予依法論科
    。　　
四、論罪及減刑之說明：
  ㈠核被告所為，係犯刑法第284條後段之過失重傷害罪。
  ㈡被告肇事後，在有偵查犯罪權限之機關或公務員知悉其犯罪
    事實前，即向據報到場處理之警員坦承其為肇事人，自首並
    並接受裁判，此有道路交通事故肇事人自首情形紀錄表1份
    在卷可佐（見他字卷第83頁），符合刑法第62條規定自首之
    要件，經考量被告在其本案犯罪被發覺前，即向該管公務員
    主動坦承其係肇事人並接受裁判，且其自首並無不真誠之動
    機（最高法院104年度台上字第3872號判決意旨參照），並
    使本案犯罪事實易於發覺而節省訴訟資源，縱使被告自首後
    ，於本件偵查中就其是否涉有本件過失及具體過失情節等情
    ，曾為抗辯（嗣後於原審及本院審理時，則均坦承前揭犯行
    ），仍不影響其自首之效力，爰依刑法第62條前段規定，減
    輕其刑。
五、撤銷原判決及量刑、宣告緩刑之說明：
  ㈠原審以被告犯過失傷害致人重傷罪，事證明確，予以論罪科
    刑，固非無見。惟按刑罰之量定，固屬法院自由裁量之職權
    行使，惟刑事審判之量刑，旨在實現刑罰權之分配的正義，
    故法院對科刑判決之被告量刑，應符合罪刑相當原則，使罰
    當其罪，以契合人民之法律感情。此所以刑法第57條明定科
    刑時應審酌一切情狀，尤應注意該條所列各款情形，以為科
    刑輕重之標準。查被告在原審審理過程，雖未能與告訴人達
    成民事賠償之和解協議，惟嗣於原審判決後，已與告訴人達
    成和解，賠償告訴人新臺幣（下同）40萬元（不含強制險之
    理賠部分），已全額給付完畢，並取得告訴人之原諒，同意
    給予被告緩刑宣告（至於告訴人陳稱其同意「撤回本案告訴
    」部分，依法不生撤回告訴之效力），此有告訴人所提「刑
    事撤回告訴狀」及所附其與被告達成和解所簽定之「和解書
    」、本院公務電話查詢紀錄表各1 件在卷可佐（見本院卷第
    17至19頁、第35頁）。原審未及審酌上情，就被告本件犯行
    量處有期徒刑1年，容屬過重，有違罪刑相當之原則，要非
    適當；被告上訴以其於原審判決後，已與告訴人達成和解並
    付訖賠償款項，認原審量刑過重，請求撤銷改判較輕刑度，
    尚非無理由，自應由本院將原判決撤銷改判。
  ㈡爰以行為人之責任為基礎，審酌被告就本案過失情節之違反
    義務程度非輕，致告訴人受有前揭重傷害，本應予相當程度
    之非難，惟併審酌被告犯後於原審及本院審理時，均能坦承
    犯行，並與告訴人達成和解賠償協議，已全數付清款項，犯
    後態度尚可，及其素行、自述學歷為國小畢業，在本件事故
    發生時係計程車駕駛，現無工作無收入，僅靠勞保月退之每
    個月2萬1千元過活等語（見原審卷第42至43頁）等一切情狀
    ，量處如主文第2項所示之刑，並諭知易科罰金之折算標準
    ，以示懲戒。
  ㈢按緩刑為法院刑罰權之運用，旨在鼓勵自新。法院對於具備
    緩刑條件之刑事被告，認為以暫不執行刑罰為適當者，得宣
    告緩刑，為刑法第74條第1項所明定；至於是否「以暫不執
    行刑罰為適當」，則由法院就被告有無再犯之虞、能否由於
    刑罰之宣告而策其自新等一切情形，本其職權自由裁量之（
    最高法院110年度台上字第340號判決意旨參照）。查被告前
    未曾因故意犯罪受有期徒刑以上刑之宣告（其於92、93、99
    年間，所犯業務過失傷害、賭博等案件，經法院判處罪刑之
    刑度均為拘役刑），有本院被告前案紀錄表在卷（見本院卷
    第23至25頁）可稽，符合刑法第74條第1項第1款得宣告緩刑
    之要件。經審酌被告犯後於原審及本院審理時，除坦承犯行
    不諱外，並於原審判決後，努力與告訴人達成前揭和解協議
    ，且於和解成立時即一次付清40萬元賠償款，顯有悔悟之心
    ，堪認其經本案刑罰宣告之教訓，當知所警惕，應無再犯之
    虞，參諸上開說明，本院認對被告所宣告之前揭刑罰以暫不
    執行為適當，爰依刑法第74條第1項第1款規定，宣告緩刑2
    年，以啟自新。
據上論斷，應依刑事訴訟法第369條第1項前段、第364條、第299
條第1項前段（依刑事判決精簡原則，僅記載程序法條），判決
如主文。
本案經檢察官劉星汝提起公訴，由檢察官王亞樵到庭執行職務。
中　　華　　民　　國　　110 　年　　12　　月　　30　　日
                  刑事第十五庭  審判長法  官  陳芃宇
                                      法  官  曹馨方
                                      法  官  陳勇松
以上正本證明與原本無異。
不得上訴。
                                      書記官  邱紹銓
中　　華　　民　　國　　110 　年　　12　　月　　30　　日
附錄：本案論罪科刑法條全文 
中華民國刑法第284條
因過失傷害人者，處1年以下有期徒刑、拘役或10萬元以下罰金
；致重傷者，處3年以下有期徒刑、拘役或30萬元以下罰金。